臺灣高等法院民事裁定
109年度抗字第633號
抗  告  人  喜上屋有限公司

法定代理人  喜多屋有限公司                      

上  一  人
法定代理人  王仁傑  

上列抗告人與相對人中華電信股份有限公司臺灣北區電信分公司
間支付命令事件，抗告人對於中華民國109年4月13日臺灣新北地
方法院109年度事聲字第6號所為裁定提起抗告，本院裁定如下：
 
    主  文
原裁定廢棄。
    理  由
一、按送達於應受送達人之住居所、事務所或營業所行之。但在
    他處會晤應受送達人時，得於會晤處所行之。送達於住居所
    、事務所或營業所不獲會晤應受送達人者，得將文書付與有
    辨別事理能力之同居人或受僱人。送達不能依前二條規定為
    之者，得將文書寄存送達地之自治或警察機關，並作送達通
    知書兩份，一份黏貼於應受送達人住居所、事務所、營業所
    或其就業處所門首，另一份置於該送達處所信箱或其他適當
    位置，以為送達。民事訴訟法第136條第1項、第137條第1項
    、第138條分別定明明文。因此，民事訴訟法第138條所規定
    之寄存送達，限於不能依同法第136條及第137條規定行送達
    者，始得為之，設其送達之處所，雖原為應受送達人之住居
    所而實際上已變更者，該原住居所即非應為送達之處所，自
    不得於該原處所為寄存送達。次按依一定之事實，足認以久
    住之意思，住於一定之區域者，即為設定其住所於該地，為
    民法第20條所明定，是我國民法關於住所之設定，兼採主觀
    主義及客觀主義之精神，必須主觀上有久住一定地域之意思
    ，客觀上有住於一定區域之事實，該一定之區域始為住所，
    故住所並不以登記為要件。又戶籍法為戶籍登記之行政管理
    規定，戶籍地址即係依戶籍法所為登記之事項，戶籍地址並
    非為認定住所之唯一標準，亦有最高法院93年度台抗字第39
    3號裁定要旨可稽。再按支付命令須經合法送達債務人收受
    後，債務人未於20日之不變期間向發支付命令之法院提出異
    議者，其支付命令始為確定，並發生執行力，而得為執行名
    義，為裁定之法院始應付與債權人裁定確定證明書，此觀民
    事訴訟法第516條第1項、第521條第1、2項規定自明。如未
    經合法送達，則該20日之不變期間無從起算，支付命令不能
    確定。倘法院誤認未確定之裁判為確定，依聲請付與確定證
    明書者，不生該裁判已確定之效力（最高法院91年度台簡上
    字第29號判決意旨參照）。
二、本件異議及抗告意旨略以：本件支付命令未依法送達至抗告
    人位於新北市新莊區營業所，且依抗告人時任董事王興華之
    入出境紀錄，顯示其係於民國(下同)104年8月18日自大陸上
    海搭乘MU5097號航班直飛松山機場，可知郵務士將支付命令
    送達抗告人時任董事王興華之金門戶籍地時，收件人並未於
    戶籍地，原法院未依法查核收件人住所與入出境紀錄，即於
    同年月19日將支付命令寄存於派出所以為送達，致迄今無人
    領取，依民事訴訟法第515條第1項規定，本件支付命令於三
    個月內未能送達債務人，已失其效力，伊依法提出異議，原
    法院駁回伊之異議，應有違誤等語。
三、經查：
  ㈠相對人前於104年8月3日以抗告人向其租用電信設備，積欠電
    信費新臺幣（下同）3萬3,433元未給付為由，向原法院聲請
    對抗告人核發支付命令，經原法院於同年月7日發給104年度
    司促字第25619號支付命令（下稱系爭支付命令），並送達
    於抗告人公司登記地址「新北市○○區○○路0段000號17樓之3
    」及當時法定代理人王興華之戶籍地址「金門縣○○鎮○○路00
    號10樓之5」（下稱系爭戶籍地）。其中向抗告人公司登記
    地址送達系爭支付命令部分，經該址之大樓管理委員會以遷
    移為由退回；另向抗告人公司法定代理人王興華之系爭戶籍
    地送達系爭支付命令部分，則以未獲會晤抗告人之法定代理
    人王興華，亦無受領文書之同居人或受僱人，而於同年月19
    日寄存在金門縣警察局金城分局金城派出所，並作成送達通
    知書兩份，一份黏貼於應受送達人住居所門首，另一份置於
    該送達處所信箱或其他適當位置，以為送達等情，有系爭支
    付命令、送達證書、抗告人之公司變更登記表及王興華之個
    人戶籍資料查詢結果等件在卷可稽（原法院司促字卷第21-2
    3頁、第29-39頁）。
　㈡次查王興華於本院到場陳稱：其於104年間之住所在上海，回
    來臺灣時住在臺北市仁愛路空軍招待所，因其所有康寧街建
    物為王仁傑所強佔，故向租用系爭戶籍地之同學宋台生借來
    設戶籍，系爭戶籍地非其住所或居所等語（本院卷第80-81
    頁）。核與本院向金門縣金城鎮戶政事務所調取系爭戶籍地
    之戶籍資料，記載王興華係以寄居身分設籍於戶長宋台生之
    戶籍相符（本院卷第47頁）。再經本院依職權函詢金門縣警
    察局金城分局指派倪俊雄警員查訪結果，系爭戶籍地址之屋
    主為林岱琿，於系爭支付命令送達時係將該處所出租予興矗
    建設公司（負責人為張明義），現另出租予學生，據學生表
    示不認識王興華，該棟大樓保全自98年起任職迄今，亦表示
    不認識王興華，有該局109年6月16日金城警防字第10900055
    54號函電話紀錄可稽（本院卷第35、63頁）。另經本院向金
    門縣地政局調取系爭戶籍地之地籍資料，所載系爭戶籍地之
    所有權人為許金針，亦與王興華無涉（本院卷第55頁）。堪
    認王興華於104年間並未以久住之意思，住於系爭戶籍地；
    亦未以暫時目的，居住於系爭戶籍地。足認原法院就系爭支
    付命令於104年8月19日對非相對人法定代理人住居所之系爭
    戶籍址所為之送達，不合於民事訴訟法第136條之規定，自
    不生合法送達之效力。則系爭支付命令於核發後，三個月內
    不能送達於相對人，依民事訴訟法第515條第1項之規定，系
    爭支付命令失其效力，應堪認定。
四、綜上所述，系爭支付命令於核發後，因三個月內不能送達於
    相對人，而失其效力。原法院於同年月19日核發系爭支付命
    令確定證明書，尚有未洽，原法院司法事務官據此駁回抗告
    人撤銷系爭支付命令之聲請、及原裁定駁回抗告人之異議，
    於法自有未合。從而，抗告論旨指摘原裁定不當，聲明廢棄
    ，為有理由。
五、據上論結，本件抗告為有理由，爰裁定如主文。
中　　華　　民　　國　　109 　年　　8 　　月　　26　　日
                  民事第十五庭 
                      審判長法  官  方彬彬 　
                            法  官  謝永昌
                            法  官  李慈惠
正本係照原本作成。
不得再抗告。
中　　華　　民　　國　　109 　年　　8 　　月　　27　　日
　　　　　　　　　　　　　
　　　　　　　　　　　　　  書記官  黃麗玲